【裁判字號】    94,交訴,134
【裁判日期】    950112
【裁判案由】    公共危險
【裁判全文】
臺灣板橋地方法院刑事判決             94年度交訴字第134號
公  訴  人  臺灣板橋地方法院檢察署檢察官
被      告  乙○○
上列被告因公共危險案件，經檢察官提起公訴（九十四年度偵字
第一七一八七號），被告於準備程序認罪，本院以簡式審判程序
判決如下：
    主  文
乙○○駕駛動力交通工具肇事，致人死傷而逃逸，處有期徒刑陸
月，如易科罰金，以佰元折算壹日。
    事  實
一、乙○○之汽車駕駛執照前已遭到註銷，為無照駕駛，竟仍於
    民國九十四年八月一日十八時四十五分許，駕駛車號為Ｇ３
    －３１４３號自用小客車，沿臺北縣新莊市○○路○段往復
    興路方向行駛，行至臺北縣中華路二段五七號前時，本應注
    意車前狀況，並隨時採取必要之安全措施，且依當時情況，
    亦無不能注意之情事，竟疏於注意，其車右後視鏡擦撞到李
    詩偉所騎乘車號為Ｊ５Ｐ－１３０號之重型機車左手把，致
    李詩偉人車倒地，並受有左手、左臀及下巴等身體多處傷害
    （過失傷害部分未據告訴）。乙○○於駕車肇事致李詩偉受
    傷後，並未緊急停車查看，而仍繼續直行逃逸，旋因遭姜禮
    紹（起訴書誤載為姜紹禮，應予更正）等人騎乘機車趕上攔
    截，始於一百公尺處停車，並步行返回肇事地點，惟其竟未
    在場等候員警前來處理，亦未留下任何聯絡方式，即趁眾人
    不注意之際，快跑返回其車，並駕車往中港路方向急行逃逸
    。嗣經警循車號查知乙○○為駕駛人，因而查悉上情。
二、案經臺北縣政府警察局新莊分局報請臺灣板橋地方法院檢察
    署檢察官偵查起訴。
    理  由
一、上開犯罪事實，業據被告乙○○於本院審理時坦承不諱，核
    與證人李詩偉、姜禮紹於警詢及偵訊時之證詞相符，並有肇
    事現場及車損照片十二張、道路交通事故現場圖、道路交通
    事故調查報告表(一)(二)（偵字卷第十四至二二頁）、道路交通
    事故肇事人自首情形紀錄表、臺北縣政府警察局舉發違反道
    路交通管理事件通知單影本二紙（偵字卷第二四、二五頁）
    附卷可稽。本件事證明確，被告犯行堪以認定。
二、核被告所為，係犯刑法第一百八十五條之四肇事逃逸罪。次
    按道路交通管理處罰條例第八十六條第一項規定：「汽車駕
    駛人，無駕駛執照駕車、酒醉駕車、……，因而致人受傷或
    死亡，依法應負刑事責任者，加重其刑至二分之一。」，依
    其文義觀察，係以無駕駛執照或酒醉之人駕駛汽車，因過失
    致人受傷或死亡，應負刑法第二百八十四條、第二百七十六
    條之過失傷害或過失致人於死罪責者，始有其適用甚明；至
    刑法第一百八十五條之四之肇事逃逸罪，則在處罰駕駛動力
    交通工具者，於肇事致人死傷後而逃逸之行為，尚不在得依
    前揭道路交通管理處罰條例第八十六條第一項之規定加重其
    刑之範圍（最高法院九十二年度台非字第五十號判決參照）
    。本案被告之汽車駕駛執照雖於九十一年九月十八日即遭吊
    扣，嗣亦遭監理單位逕行註銷，有本院依職權查詢乙○○之
    駕駛資料附卷可稽，然其既未被訴過失傷害罪行，依據前揭
    說明，即不再依道路交通管理處罰條例第八十六條第一項之
    規定加重之。爰審酌被告並無不良前案紀錄（有臺灣高等法
    院被告前案紀錄表附卷可稽），明知其已無駕駛執照，卻仍
    駕車，且於肇事後又逕行逃逸，嚴重交通安全及秩序，智識
    紀錄（國中畢業），及犯後坦承犯行並與被害人李詩偉達成
    和解（有調解書在卷可查）之態度等一切情狀，量處如主文
    所示之刑。至於被告雖請求諭知緩刑，而公訴檢察官於審理
    時亦僅表示對於被告請求緩刑部分沒有意見，然關於被告並
    無不良前案紀錄、已坦承犯行及與被害人和解等情狀，均經
    本院於前述量刑時列為對被告有利認定之參考，被告雖又稱
    ：我要是被關的話，我太太及兒子及七十多歲的父母親，不
    知道誰能照顧他們等語，但本院經斟酌全部情節後，已在法
    定刑度內量處最低之刑，並給予得易科罰金之刑度，而肇事
    逃逸犯行除對交通安全秩序造成嚴重危害外，亦為社會輿論
    所一致指摘，被告駕駛執照已遭註銷多年，卻仍執意駕車，
    肇事後雖曾短暫停留，卻仍趁機逃逸，倘仍給予緩刑宣告，
    除難彌補其行為對於交通安全秩序之危害，亦難確保其能因
    此刑罰之宣告而促其自新，因認被告前開所請為無理由，附
    此說明。
三、末按除被告所犯為死刑、無期徒刑、最輕本刑為三年以上有
    期徒刑之罪或高等法院管轄第一審案件者外，於前條第一項
    程序進行中，被告先就被訴事實為有罪之陳述時，審判長得
    告知被告簡式審判程序之旨，並聽取當事人、代理人、辯護
    人及輔佐人之意見後，裁定進行簡式審判程序，刑事訴訟法
    第二百七十三條之一第一項定有明文。查本件被告所犯肇事
    逃逸罪之法定本刑為「六月以上五年以下有期徒刑」，並非
    最輕本刑三年以上有期徒刑之罪，且被告於九十四年十二月
    二十九日準備程序進行中，復就被訴事實為有罪之陳述，經
    告知被告簡式審判程序之旨，被告及公訴人對於本件改依簡
    式審判程序審理亦均表示無意見，是本院合議庭即依前揭刑
    事訴訟法規定，裁定本件進行簡式審判程序，附此說明。
據上論結，應依刑事訴訟法第二百九十九條第一項前段、第二百
七十三條之一第一項，刑法第一百八十五條之四，判決如主文。
本案經檢察官甲○○到庭執行職務。
中    華    民    國    95    年    1     月    12    日
                  刑事第八庭?法  官?楊  明  佳
上列正本證明與原本無異。
如不服本判決，應於判決送達後十日內向本院提出上訴狀（應附
繕本），上訴於臺灣高等法院。
                              書記官  黃  炎  煌
中    華    民    國    95    年    1     月    12    日
附錄法條：
刑法第一百八十五條之四
駕駛動力交通工具肇事，致人死傷而逃逸者，處六月以上五年以
下有期徒刑。


司法院資訊處製作；財團法人民間司法改革基金會備份。
